臺灣高等法院高雄分院刑事判決　　　　 96年度上訴字第451號
上　訴　人　臺灣高雄地方法院檢察署檢察官
被　　　告　甲○○○
上列上訴人因被告違反毒品危害防制條例案件，不服臺灣高雄地
方法院95年度訴字第3703號中華民國95年12月20日第一審判決（
起訴案號：臺灣地方法院檢察署95年度毒偵字第6599號），提起
上訴，本院判決如下：
    主  文
上訴駁回。
    事  實
一、甲○○○於民國83年間因傷害罪，經臺灣高雄地方法院於83
    年12月9 日，以83年度易字第5389號判處有期徒刑7 月確定
    ，復於同年間因違反肅清煙毒條例案件，經臺灣高雄地方法
    院於83年12月21日，以83年度訴字第4076號判處有期徒刑3
    年4 月確定，經裁定合併定應執行有期徒刑3 年10月，而於
    91年6 月23日假釋保護管束期滿，未經撤銷，以已執行論。
    另於87年間又因施用毒品案件，經臺灣高雄地方法院裁定送
    觀察、勒戒後，認有繼續施用毒品傾向，再裁定施以強制戒
    治，於89年1 月5 日戒治期滿，由臺灣高雄地方法院於89年
    2 月14日以87年度訴字第1228號免刑判決確定。復於92年間
    因施用毒品案件，經臺灣高雄地方法院檢察署檢察官以92年
    度毒偵字第2941號提起公訴並聲請強制戒治，經最高法院以
    93年度台上字第3091號判決判處有期徒刑1 年確定，而於94
    年11月26日縮短刑期執行完畢。而強制戒治部分，則經同法
    院裁定令入戒治處所施以強制戒治後，於93年1 月9 日出戒
    治處所，並於93年2 月4 日因法律修正而報結執行程序。詎
    其仍不知悔改，復基於施用第一級海洛因、第二級毒品甲基
    安非他命之犯意，於前揭強制戒治執行完畢釋放後5 年內之
    95年8 月4 日上午8 、9 時許，在其位於高雄縣林園鄉○○
    ○路31號自宅內，分別以香菸摻海洛因後點燃吸食之方式、
    甲基安非他命放入玻璃球後燒烤吸食之方式，施用第一級毒
    品海洛因及第二級毒品甲基安非他命各1 次。嗣於95年8 月
    4 日17時許，為警持搜索票，前往甲○○○上開住所搜索，
    當場扣得第一級毒品海洛因5 包（合計淨重18.12 公克，空
    包裝總重2.65公克）、第二級毒品甲基安非他命2 包（分別
    為檢驗前淨重2.815 公克，檢驗後淨重2.761 公克；檢驗前
    淨重3.154 公克，檢驗後淨重3.113 公克），始悉上情。
二、案經高雄縣政府警察局鳳山分局報請臺灣高雄地方法院檢察
    署檢察官偵查起訴。
    理  由
一、訊據被告甲○○○對於前揭施用第一級毒品海洛因及第二級
    毒品甲基安非他命之犯行直承不諱，於原審亦同此供承無異
    。且被告於95年8 月4 日為警採驗尿液，呈毒品嗎啡及甲基
    安非他命陽性反應，此有臺灣檢驗科技股份有限公司濫用藥
    物實驗室高雄所濫用藥物尿液檢驗報告在卷可稽。又查扣案
    之第一級毒品海洛因5 包（合計淨重18.12 公克，空包裝總
    重2.65公克）、第二級毒品甲基安非他命2 包（分別為檢驗
    前淨重2.815 公克，檢驗後淨重2.761 公克；檢驗前淨重3.
    154 公克，檢驗後淨重3.113 公克），經分別送請法務部調
    查局、高雄市立凱旋醫院鑑驗結果，分別確為第一級毒品海
    洛因、第二級毒品甲基安非他命，亦有法務部調查局95年9
    月9 日調科壹字第09523012590 號鑑定通知書、高雄市立凱
    旋醫院濫用藥物成品檢驗高市凱醫驗字第2755號鑑定書附卷
    可憑。按海洛因係嗎啡經化學合成之半人工合成品，藥（毒
    ）性倍於嗎啡，其經施用進入人體，藉人體解毒系統之代謝
    作用而分解成藥（毒）性較低之嗎啡於24小時內排出體外，
    故於施用海洛因者之尿液中，可檢出嗎啡煙毒反應，且一般
    施用者，於施用72小時後，仍可被檢出嗎啡反應，有行政院
    衛生署藥物食品檢驗局81年2 月8 日（81）藥檢壹字第0011
    56號函及憲兵司令部80年5 月7 日鑑驗字第1746號函可按。
    又依醫學臨床實驗，甲基安非他命在體內經去甲基代謝成安
    非他命，安非他命經去氨基成苯酮後氧化成苯酸，結合尿甘
    酸後由腎臟排除，正常時約有70% 之未代謝安非他命在24小
    時內由尿液排出，逾48小時，即難檢出。經行政院衛生署藥
    物食品檢驗局80年5 月13日藥檢壹字第44942 號函敘綦詳。
    又按被告之自白，非出於強暴、脅迫、利誘、詐欺、疲勞訊
    問、違法羈押或其他不當方法，且與事實相符者，得為證據
    ，刑事訴訟法第156 第1 項定有明文。亦即被告之自白係出
    於自由意思，且與事實相符者，即有證據能力，本件被告迭
    次自白係出於自由意志，自得採為本件判決之基礎。又刑事
    訴訟法第159 條之4 規定：「除前三條之情形外，下列文書
    亦得為證據：一除顯有不可信之情況外，公務員職務上製作
    之紀錄文書、證明文書。二除顯有不可信之情況外，從事業
    務之人於業務上或通常業務過程所須製作之紀錄文書、證明
    文書。三除前二款之情形外，其他於可信之特別情況下所製
    作之文書。」，本件上揭衛生署函、憲兵司令部函、臺灣檢
    驗科技股份有限公司濫用藥物實驗室高雄所濫用藥物尿液檢
    驗報告、法務部調查局鑑定通知書、高雄市立凱旋醫院鑑驗
    報告，或係公務員職務上製作之文書或係從事業務之人於業
    務上或通常業務過程所須製作之文書，經查亦無顯不可信之
    情況，上開文書應具有證據能力。綜合上揭各證據資料研析
    ，足認被告之自白連續施用第一、二級毒品，與事實相符，
    應堪採信。
二、按犯毒品危害防制條例第10條之罪，經觀察勒戒後，認有繼
    續施用毒品之傾向者，應由檢察官聲請法院裁定令入戒治處
    所施以強制戒治，強制戒治期滿，應由檢察官為不起訴處分
    。經強制戒治執行完畢釋放後，5 年內再犯毒品危害防制條
    例第10條之罪，依92年1 月9 日修正施行之毒品危害防制條
    例第23條第2 項規定意旨，應由檢察官偵查起訴。被告前因
    施用毒品案件，經法院裁定令入戒治處所施以強制戒治後，
    於93年1 月9 日出戒治處所，並於93 年2月4 日因法律修正
    而報結執行程序等情，亦有臺灣高等法院被告前案紀錄表及
    臺灣高雄地方法院檢察署刑案資料查註紀錄表各1 份附卷可
    按。被告於強制戒治執行完畢釋放後，5 年內再犯本件施用
    第一級毒品及第二級毒品之犯行，事證明確，應依法論科。
三、按海洛因係屬毒品危害防制條例第2 條第2 項第1 款所稱之
    第一級毒品，安非他命為毒品危害防制條例第2 條第2 項第
    2 款所稱之第2 級毒品，依法均不得施用、持有。核被告甲
    ○○○所為，係犯毒品危害防制條例第10條第1 項之施用第
    一級毒品罪及同條例第10條第2 項之施用第二級毒品罪。被
    告所犯上開施用第一級毒品罪及施用第二級毒品罪之間，犯
    意各別，罪名不同，應分論併罰之。被告曾於92年間因施用
    毒品案件，經最高法院以93年度台上字第3091號判決判處有
    期徒刑1 年確定，而於94年11月26日縮短刑期執行完畢，有
    臺灣高雄地方法院檢察署刑案資料查註紀錄表及臺灣高等法
    院被告前案紀錄表可按，其於有期徒刑執行完畢後5 年以內
    因故意再犯本件有期徒刑以上之罪，為累犯，應依刑法第47
    條第1 項規定加重其刑。扣案被告持有之第一級毒品海洛因
    5 包（合計淨重18.12 公克，空包裝總重2.65公克），是除
    去包裝後毒品重量達5 公克以上，應依毒品危害防制條例第
    11條第4 項規定，加重其刑至二分之一，並依法遞加之。
四、原審依毒品危害防制條例第10條第1 項、第2 項、第18條第
    1 項前段，刑法第11條、第47條第1 項、第70條、第51條第
    5 款，並審酌被告係累犯，前因施用毒品，經強制戒治、論
    罪科刑後，仍未戒絕毒品，再犯本件施用毒品之罪，顯見其
    戒除毒癮之意志薄弱，惡習未改，惟念及施用毒品乃戕害自
    己身心之行為，尚未損及他人，且其犯後已坦認犯行，態度
    良好，犯罪動機、目的、犯罪行為人生活狀況等一切情狀，
    量處施用第一級毒品有期徒刑7 月，施用第二級毒品有期徒
    刑3 月，定應執行刑為有期徒刑8 月。扣案之第一級毒品海
    洛因5 包（合計淨重18.12 公克，空包裝總重2.65公克）、
    第二級毒品甲基安非他命2 包（分別為檢驗前淨重2.815 公
    克，檢驗後淨重2.761 公克；檢驗前淨重3.154 公克，檢驗
    後淨重3.113 公克），而盛裝海洛因之包裝袋於客觀上難以
    完全與遺留之海洛因殘渣剝離，其性質與毒品無異，故上開
    海洛因及盛裝海洛因之包裝袋等、上開甲基安非他命，均應
    依毒品危害防制條例第18條第1 項前段規定，宣告沒收銷燬
    之。檢驗用罄之毒品既已滅失，自無從宣告沒收銷燬之。認
    事用法尚無不合，量刑亦稱妥適，檢察官上訴意旨執後述移
    送併辦部分之施用毒品行為，主張依集合犯之法理屬起訴效
    力所及，指摘原判決不及審理不當，並無可取，為無理由，
    應予駁回（理由詳後所述）。
五、移送併辦意旨略以：被告於95年9 月25日18時許，在高雄縣
    林園鄉○○村○○○路97號內，將海洛因摻入香煙內，施用
    第一級毒品海洛因1 次。又於95年9 月25日22時55分許起回
    溯至24小時內某時止，在不詳地點，施用第二級毒品甲基安
    非他命1 次。嗣為警於95年9 月25日21時許，在高雄縣林園
    鄉○○村○○○路97號查獲，經採驗尿液呈嗎啡及甲基安非
    他命陽性反應，始知上情，移送併辦。經查，對於施用毒品
    之犯罪行為，縱其時間密接，依社會通常觀念或物理性質觀
    之，均非無法分割，仍係可分之數行為。毒品危害防制條例
    第10條第1 項之施用第一級毒品罪，並不以「反覆實施」或
    「施用毒品成癮」為犯罪構成要件，施用毒品行為自非集合
    犯，長期多次施用同種類之毒品，亦非接續犯而屬連續犯。
    自刑法部分條文於94年2 月2 日修正公布，95年7 月1 日施
    行，刑法第56條連續犯之規定刪除，則95年7 月1 日以後之
    施行毒品行為，亦不適用連續犯之規定，其與95年6 月30日
    以前之施行毒品行為，亦不構成實質上一罪或裁判上一罪之
    關係，應適用數罪併罰之規定。此部分未經檢察官起訴，復
    非起訴效力所及，即與已論罪科刑部分無裁判上一罪之不可
    分關係，本院就此部分自不得加以審判。應退回檢察官依法
    處理（最高法院88年度台上字第3484號判決意旨參照）
據上論斷，應依刑事訴訟法第368條，判決如主文。
本案經檢察官邱榮藏到庭執行職務。
中　　華　　民　　國　　96　　年　　3 　　月　　27　　日
                  刑事第二庭  審判長法  官  林正雄
                                    法  官  黃壽燕
                                    法  官  陳啟造
以上正本證明與原本無異。
第一級毒品海洛因部分，如不服本判決應於收受本判決後10日內
向本院提出上訴書狀，其未敘述上訴理由者，並得於提起上訴後
10日內向本院補提理由書狀（均須按他造當事人之人數附繕本）
「切勿逕送上級法院」。
第二級毒品安非他命部分，不得上訴。
中　　華　　民　　國　　96　　年　　3 　　月　　27　　日
                                    書記官  彭筱瑗
附錄本件論罪科刑法條：
毒品危害防制條例第10條第1項、第2項
施用第一級毒品者，處 6 月以上 5 年以下有期徒刑。
施用第二級毒品者，處 3 年以下有期徒刑。
